【裁判字號】    95,交聲,51
【裁判日期】    950426
【裁判案由】    違反道路交通管理處罰條例聲明異議
【裁判全文】
臺灣士林地方法院交通事件裁定        95年度交聲字第51號
原處分機關  臺北市交通事件裁決所
異  議  人
即受處分人  甲○○
上列受處分人因違反道路交通管理處罰條例案件，對於臺北市交
通事件裁決所民國94年12月1 日所為之處分（原處分案號：北市
裁一字第裁22-ABY682277號），聲明異議，本院裁定如下：
    主  文
異議駁回。
    理  由
一、按汽車駕駛人，駕駛汽車肇事致人受傷或死亡，應即採取救
    護或其他必要措施，並向警察機關報告，不得駛離；違者吊
    扣其駕駛執照3 個月至6 個月；逃逸者吊銷駕駛執照，道路
    交通管理處罰條例第62條第1 項定有明文。次按汽車駕駛人
    ，曾依第62條第1 項之規定吊銷駕駛執照者，終身不得考領
    駕駛執照，同條例第67條第1 項亦有明文。
二、原處分意旨略以：本件異議人即受處分人甲○○於民國93年
    5 月24日上午8 時50分許，駕駛車號HS-4979 號自用一般小
    貨車，沿康寧路3 段南往東右轉安康路時，不依現場義交指
    揮而強行進入（七至九時禁止右轉，假日除外），致上揭車
    輛右後視鏡擦撞義交之右手肘後，該義交隨之倒地，因此受
    有頭部外傷、上肢擦傷挫傷之傷害，受處分人竟未停車察看
    ，反加速往安康路方向逃逸，業經臺北市政府警察局內湖分
    局舉發「肇事致人受傷逕行逃逸」之違規，依道路交通管理
    處罰條例第62條第1 項後段之規定，吊銷駕駛執照，並依同
    條例第67條第1 項（原處分漏引第67條第1 項）之規定，終
    身不得考領駕駛執照。
三、聲明異議意旨略以：伊已認錯，同時亦向被害人道歉並賠償
    其損失，從而取得被害人之民事和解及諒解。伊係以開車為
    業，因一時失慮而造成他人之傷害，均已付出代價，惟依道
    路交通管理處罰條例規定裁處吊銷駕駛執照且終身不得考領
    駕駛執照，該行政處分對於一個以開車為謀生之技能之人而
    言，終身禁考，懲罰似有過重，請求法外開恩，於吊銷駕照
    一年後准予重考駕照，為此而提出聲明異議。
四、經查，異議人於上揭時、地駕駛前開自小貨車，因該車之右
    後視鏡擦撞義交陳俊欽而肇事，並致陳俊欽受有頭部外傷、
    上肢擦傷挫傷之傷害，惟未即採取救護或其他必要措施，並
    向警察機關報告，即逃逸之事實，為異議人所不爭執，並經
    異議人就同一事件所涉公共危險罪嫌於本院審理時，承認有
    肇事後逃逸之犯行，此經調閱本院94年度交訴字第5 號卷宗
    ，有卷附之準備程序筆錄可憑，此外，復有忠孝醫院之診斷
    證明書、交通事故現場圖、道路交通事故調查報告表、交通
    事故談話紀錄表各1 份、現場照片3 張、交通事故分析研判
    表、臺北市車輛行車事故鑑定委員會北鑑字第093303 46600
    號函附鑑定書各1 份可稽。又道路交通管理處罰條例第62條
    第1 項係規定「汽車駕駛人，駕駛汽車肇事致人受傷或死亡
    ，應即採取救護或其他必要措施，並向警察機關報告，不得
    駛離；違者吊扣其駕照3 個月至6 個月；逃逸者吊銷駕駛執
    照」，與刑法第185 條之4 規定不同。依道路交通管理處罰
    條例第62條第1 項課予肇事致人受傷或死亡之汽車駕駛人3
    項義務：採取救護或其他必要措施；向警察機關報告之
    義務；汽車不得駛離現場，違反該3 項義務之一者，即吊
    扣其駕照3 個月至6 個月，依其法條前後文之解釋，前段係
    指無逃逸之故意，而後段「逃逸者吊銷駕駛執照」，係指違
    規情況更嚴重者，不僅是駛離現場，而且是出於逃逸之目的
    逃離現場不知去向者，則處以更重之處罰即吊銷駕駛執照。
    是以，異議人肇事致人受傷後，即加速逃逸，不但未採取救
    護手段等，且逕將汽車駛離現場，逃逸不知去向，自已構成
    道路交通管理處罰條例第62條第1 項吊銷駕駛執照之處罰要
    件，並依同條例第67條第1 項規定，終身不得考領駕駛執照
    。再者，上開規定之立法本旨係在增進行車安全、保護他人
    權益，以維持社會秩序。蓋道路交通事故發生後，有受傷或
    死亡之情形者，應即時救護或採必要之措施，以防損害範圍
    之擴大。如駕駛人於肇事後，隨即駕車逃離現場，不僅使肇
    事責任認定困難，更可能使受傷之人喪失生命，自有從嚴處
    理之必要。且終身不得考領駕駛執照之規定，同係為維護車
    禍事故受害人生命安全、身體健康必要之公共政策，在責令
    汽車駕駛人善盡行車安全之社會責任，均屬維持社會秩序及
    增進公共利益所必要，司法院大法官釋字第284 號、第531
    號解釋可資參照。
五、另按，道路交通管理處罰條例第62條第1 項、第67條第1 項
    等規定業經修正，並經總統於94年12月28日公布，關於修正
    前道路交通管理處罰條例第62條第1 項之規定，於修正後，
    業經移列於修正後道路交通管理處罰條例第62條第3 項、第
    4 項，即修正後第62條第3 項規定「汽車駕駛人駕駛汽車肇
    事致人受傷或死亡者，應即採取救護措施及依規定處置，並
    通知警察機關處理，不得任意移動肇事汽車及現場痕跡證據
    ，違反者處新台幣三千元以上九千元以下罰鍰。但肇事致人
    受傷案件當事人均同意時，應將肇事汽車標繪後，移置不妨
    礙交通之處所」，修正後第62條第4 項規定「前項駕駛人肇
    事致人受傷而逃逸者，吊銷其駕駛執照；致人重傷或死亡而
    逃逸者，吊銷其駕駛執照，並不得再考領。」，而修正後同
    條例第67條第1 項所定因肇事逃逸經處罰吊銷駕駛執照者，
    終身不得考領駕駛執照之規定，只限於前揭修正後第62條第
    4 項後段規定（即駕車肇事致人重傷或死亡者），而不及於
    修正後同條例第62條第4 項前段規定（即駕車肇事致人受傷
    者）。是以，修正後道路交通管理處罰條例第62條第4 項、
    第67 條 第1 項關於駕車肇事致人受傷而逃逸之處罰規定，
    與修正前道路交通管理處罰條例第62條第1 項、第67條第1
    項之規定，已有不同。惟按同條例第93條之規定，本條例施
    行日期，由行政院以命令定之，行政院至今尚未公布施行日
    期，故於新條文施行前仍依修正前之處罰規定，從而異議人
    之請求並無可採。
六、末按95年2 月5 日生效之行政罰法第26條固有規定：「一行
    為同時觸犯刑事法律及違反行政法上義務規定者，依刑事法
    律處罰之。但其行為應處以其他種類行政罰或得沒入之物而
    未經法院宣告沒收者，亦得裁處之。前項行為如經不起訴處
    分或為無罪、免訴、不受理、不付審理之裁判確定者，得依
    違反行政法上義務規定裁處之。」然而，同法第45條第1 項
    亦已規定：「本法施行前違反行政法上義務之行為應受處罰
    而未經裁處，於本法施行後裁處者，除第15條、第16條、第
    18 條 第2 項、第20條及第22條規定外，均適用之。」亦即
    依文義解釋，本件違規事實既於行政罰法生效前已由原處分
    機關裁處（95年2 月3 日），自無行政罰法第26條之適用，
    附此敘明。
七、綜上，原處分機關據以援引上開規定，裁處異議人吊銷駕駛
    執照，及終身不得考領駕駛執照之處分，核無違誤，爰依法
    駁回異議人之異議。
八、據上論斷，應依道路交通案件處理辦法第19條，裁定如主文
    。
中    華    民    國    95    年    4     月    26    日
                  交通法庭法  官   趙文卿
以上正本證明與原本無異。
如不服本裁定應於送達後5日內向本院提出抗告狀。
                          書記官   陳佳伶
中    華    民    國    95    年    5     月    3     日


司法院資訊處製作；財團法人民間司法改革基金會備份。
